【裁判字號】    94,易,398
【裁判日期】    950725
【裁判案由】    竊盜
【裁判全文】
臺灣苗栗地方法院刑事判決               94年度易字第398號
公  訴  人  臺灣苗栗地方法院檢察署檢察官
被      告  壬○○
                      樓
上列被告因竊盜案件，經檢察官提起公訴（94年度偵字第501 、
1058、1444號）及移送併案審理（94年度偵字第2190號、95年度
偵字第165、1655號），本院判決如下：
    主    文
壬○○連續犯結夥攜帶兇器竊盜罪，累犯，處有期徒刑壹年貳月
。扣案之美工刀、手電筒、打火機各壹支均沒收。
    犯罪事實
一、壬○○前因違反毒品危害防制條例案件，經本院以91年度訴
    字第319號判處應執行有期徒刑1年確定，復犯施用第二級毒
    品罪，經本院以92年度易字第124號判處有期徒刑7月確定，
    入監接續執行前開徒刑後，於民國93年11月26日縮短刑期假
    釋出監，至94年2月24日假釋期滿，未經撤銷假釋而執行完
    畢。詎壬○○不知悔改，意圖為自己不法之所有，基於概括
    之犯意，連續為下列竊盜行為：
    (一)於94年1月30日晚上10時3分許，與丑○○（經本院判處有
      期徒刑10月確定）基於犯意之聯絡，由丑○○攜帶其所有
      、客觀上足供兇器使用之美工刀1支及供照明用之手電筒
      、打火機各1支，共同前往苗栗縣通霄鎮○道○號○路138
      公里500公尺附近橋樑箱涵內，以破壞拉線箱，將電纜線
      截斷拉出之方式，竊取開立工程股份有限公司（下稱開立
      公司）架設之電纜線約400公尺得手。嗣開立公司裝設之
      感測器感應有人入侵而發出訊號，經該公司人員報警，壬○○及丑○○於翌日凌晨0時10分許為警當場查獲，並扣
      得犯案工具美工刀、手電筒及打火機各1支。
    (二)於94年3月20日下午2時許，夥同子○○（經本院判處有期
      徒刑10月確定）、丑○○、己○○（經本院判處有期徒刑
      8月確定）及真實姓名不詳、綽號「小莉」之成年女子（
      未據起訴），基於意圖為自己不法所有之犯意聯絡，攜帶
      在客觀上對人之生命、身體、安全構成威脅，足供兇器使
      用之大鐵剪1把（未扣案），自子○○住處分乘數台機車
      出發，前往苗栗縣苗栗市玉清大橋下，由子○○、壬○○
      爬上橋墩，子○○持大鐵剪剪斷電纜線，壬○○在旁協助
      ，丑○○、己○○在橋下撿拾、收集剪下之電纜線，「小
      莉」則在附近河堤上把風，以此分工方式共同竊取苗栗縣
      政府所管有設置於玉清大橋橋底之電纜線約70公尺得手。
      嗣經辛○○路過該處發現而報警循線查獲。
二、案經內政部警政署國道公路警察局第二警察隊移送及苗栗縣
    警察局苗栗分局報告臺灣苗栗地方法院檢察署檢察官偵查起
    訴。
    理    由
一、認定犯罪事實所憑之證據及理由：
    (一)犯罪事實一、(一)部分：
      被告壬○○對此部分犯行坦白承認，核與證人丑○○、癸○○（開立公司國道高速公路中區交通控制系統工程工地
      副主任）於本院審理時證述之情節相符，並有癸○○出具
      之贓物認領保管單1紙及被告與丑○○行竊所用之美工刀
      、手電筒、打火機各1支扣案可資佐證，足認被告之自白
      屬實，事證明確，被告犯行洵堪認定。
    (二)犯罪事實一、(二)部分：
      1.被告坦承於94年3月20日下午2時許，與子○○、丑○○
        、己○○及綽號「小莉」之成年女子，自子○○住處分
        乘數台機車出發，共同前往苗栗縣苗栗市玉清大橋下之
        事實。
      2.案發之時，目擊者辛○○在玉清大橋附近河堤上觀察了
        約20分鐘，其親見子○○與另1名男子在橋墩上剪取並
        抽拉電纜線，然後丟在橋底下，己○○在橋下將丟下之
        電纜線撿起來，捲成一捆，另1名女子在河堤上把風，
        嗣辛○○駕車駛近橋墩時，在橋上之人匆忙爬梯子下來
        ，丑○○、己○○及子○○隨即分乘2台機車離去之事
        實，迭據證人辛○○於偵、審中指證歷歷。而被告等人
        在子○○住處會合時，子○○提議要去「工作」即竊取
        電纜線，被告與丑○○當場表示同意，被告等人分乘機
        車抵達玉清大橋下後，子○○持1把大鐵剪，與被告先
        後爬上玉清大橋橋墩，遭人發現後，被告即自橋墩跳下
        ，與「小莉」同乘1部機車離開現場等節，則分據證人
        即共同被告丑○○、己○○於審理及偵查中結證無訛（
        本院卷第268、270頁、94年度偵字第1058號卷第112、1
        13頁）。由此足認被告對前往玉清大橋行竊之事早有認
        識，實際參與，並與子○○、丑○○、己○○及「小莉
        」分工合作，彼此間顯然具有竊盜之犯意聯絡及行為分
        擔。
      3.證人辛○○於審理中明確證稱：丑○○等人離去時，有
        1台機車腳踏板處載有電線，還有1捆電線留在橋墩處，
        載走的與留在橋墩的都是剛剪下來打包的，痕跡都很新
        等語（95年5月16日審判筆錄第9頁）。警方於94年3月2
        2日在丑○○住處執行搜索，扣得1包已剝除銅線之電纜
        線外皮，經證人甲○○會同承包玉清大橋下電纜線設置
        工程之廠商人員到場比對，確認其與失竊之電纜線規格
        相同，亦經證人甲○○證述在案，並有搜索、扣押筆錄
        、照片及贓物認領保管單在卷可佐。又玉清大橋下有約
        70公尺之電纜線失竊，該電纜線之功用為輸送橋身、橋
        面及匝道照明設備所需電力，前開照明設備於94年3月2
        0日前均正常運作，案發後才不亮，此據證人甲○○於
        警詢及審理中分別證述無訛。基上情事，足信被告等人
        確已竊取玉清大橋下之電纜線約70公尺得手。
      4.由上述各節參互佐證，被告首開自白應與事實相符，且
        此部分事證已然明確，犯行亦堪認定。
二、被告辯解及有利證據不採之理由：
    (一)被告矢口否認94年3月20日玉清大橋下之竊盜犯行，辯稱
      ：不知道子○○等人要去偷電纜線，且伊到場一下子就離
      開了，沒有下手行竊云云，為此並聲請傳喚丑○○、丁○○到庭作證。
    (二)經查：
      1.證人丑○○雖到庭證稱：那天在子○○家，子○○只有
        跟我說要去玉清大橋剪電纜線等語。然丑○○於95年5
        月16日本院審理時，已就此部分事實具結證稱：「（問
        ：由何人提議去偷？）我們是在彭家，一起提議的」、
        「（問：有人提議、大家同意？）子○○提議，壬○○
        、我同意」（本院卷第268頁），明確指證被告為對行
        竊計畫知情之人，復曾於94年3月23日警詢時供稱：子
        ○○於94年3月20日早上11時許，在住處告訴我及壬○○說，他在今年過年前開始陸續到苗栗市玉清大橋行竊
        電纜線多次（94年度偵字第1058號卷第33頁）；參以己○○警詢中供述子○○在家中提議到玉清大橋「工作」
        （同上卷第41頁），及丑○○、己○○2人均一再指證
        被告與攜帶大鐵剪之子○○爬上玉清大橋橋墩事實等情
        ，若謂被告對前往玉清大橋之目的毫無所悉，實難想像
        。則丑○○改稱子○○未告知被告前往玉清大橋行竊之
        事云云，應屬事後迴護被告之詞。
      2.證人丁○○固到庭證稱：當天自子○○住處一起出發之
        ，目的是出去玩，沒有說要去何處，也沒有聽說被告等
        人要剪電纜線，到玉清大橋下後，伊騎1部機車在附近
        繞、玩水，其餘4人留在橋底下聊天，在玉清大橋待不
        到10分鐘，就與被告一起離開等語。惟一般人相約出遊
        ，理應先約定目的地，被告等人相約出遊，出發時卻均
        不知要去何處，則參與之人事前如何評估前往之意願？
        若於途中失散時，又將如何與他人會合？而丁○○既自
        稱未與被告等人一起待在玉清大橋下，怎能肯定其餘4
        人當時係在橋下「聊天」？又既已相約出遊，何以停留
        不到10分鐘即脫隊先行離去？故丁○○所述情節，顯然
        多所悖於常情，亦難以遽信。
      3.證人丑○○、丁○○前開所證既不足據為對被告有利之
        認定，被告知悉及參與行竊之事實復有相關事證足佐，
        被告徒然空言否認，其辯詞自為本院所不採。
三、論罪科刑之理由：
    (一)被告行為後，刑法及刑法施行法業於94年2月2日修正公布
      ，並於95年7月1日施行（下稱新刑法，修正前刑法下稱舊
      刑法），參酌最高法院95年5月23日刑事庭第8次會議決議
      ，新刑法第2條第1項之規定，係規範行為後法律變更所生
      新舊法律比較適用之準據法，於新刑法施行後，應適用新
      刑法第2條第1項之規定，為「從舊從輕」之比較，比較時
      應就罪刑有關之共犯、未遂犯、想像競合犯、牽連犯、連
      續犯、結合犯，以及累犯加重、自首減輕暨其他法定加減
      原因（如身分加減）與加減比例等一切情形，綜其全部罪
      刑之結果而為比較；從刑附屬於主刑，除法律有特別規定
      者外，依主刑所適用之法律。本案與被告罪刑有關之法律
      變更部分，經比較新、舊刑法之規定，以舊刑法有利於被
      告（詳見附表），依新刑法第2條第1項前段規定，自應一
      體適用被告行為時之舊刑法，合先敘明。
    (二)被告所為，係犯刑法第321條第1項第3款之攜帶兇器竊盜
      罪及同法第321條第1項第3款、第4款之結夥攜帶兇器竊盜
      罪。
    (三)被告與丑○○就94年1月30日之竊盜犯行；與丑○○、己○○、子○○、「小莉」就94年3月20日之竊盜犯行，各
      有犯意聯絡與行為分擔，分別依舊刑法第28條規定論以共
      同正犯。
    (四)被告先後2次竊盜行為，時間緊接，方法類同，竊取之目
      標皆為電纜線，而觸犯構成要件相同之罪名，顯係基於概
      括犯意反覆為之，應依舊刑法第56條規定，論以情節較重
      之結夥攜帶兇器竊盜罪，並加重其刑。（檢察官以94年度
      偵字第2190號移送併案審理部分，與起訴部分為同一事實
      ，不生起訴效力擴張之問題）
    (五)被告有犯罪事實欄所載之罪刑執行情形，有臺灣高等法院
      被告前案紀錄表在卷可查，其受有期徒刑之執行完畢後，
      5年以內再犯有期徒刑以上之結夥攜帶兇器竊盜罪，應依
      舊刑法第47條規定論以累犯，並遞加重其刑。
    (六)審酌被告有違反麻醉藥品管理條例、贓物、竊盜及多次違
      反毒品危害防制條例前科（參卷附臺灣高等法院被告前案
      紀錄表），素行不良，竟自假釋期間起，又連續夥同共犯
      竊取電纜線，侵犯他人及公眾之財產，造成工地施工之困
      擾，亦影響用路人之正當權益，犯後矢口否認犯行，耗費
      相當之司法資源，惟其竊得之電纜線均已由各該被害人領
      回，且於審理中坦承一部分犯行，再參酌被告犯罪之動機
      、手段、扮演角色及其生活狀況、智識程度暨同案其餘被
      告經本院判處之刑度等一切情狀，本院認公訴人求處被告
      有期徒刑2年2月，尚屬過重，為符罪刑相當原則並兼顧本
      案全體被告所受刑罰之公平性，爰量處如主文所示之刑。
    (七)扣案之美工刀、手電筒、打火機各1支，均屬與被告共犯
      竊盜罪之丑○○所有，且係供2人犯罪所用之物，此分據
      被告、丑○○供述明確，應依舊刑法第38條第1項第2款宣
      告沒收。至於94年3月20日子○○所持之大鐵剪1支，雖屬
      供被告等犯罪所用之物，惟未據扣案，所在不明，為免日
      後執行之困難，爰不予宣告沒收。
    (八)檢察官移送併案審理（95年度偵字第165、1655號）意旨
      略以：被告意圖為自己不法之所有，承前概括之犯意，先
      於94年7月30日下午1時許，在苗栗縣頭份鎮○○里○○路
      321號前，竊取戊○○所有之車牌號碼0303-KY號自用小客
      車，再於94年12月13日，在新竹縣竹東鎮○○里○○鄰○○
      路○ 段378 號，竊取乙○○所有之車牌號碼4027-HL 號自
      用小客車，嗣警方尋獲0303-KY 號自用小客車，在車內採
      得被告指紋，並於94年12月16日下午4 時許在苗栗縣銅鑼
      鄉中平村15鄰26之1 號查獲被告駕駛4027-HL 號自用小客
      車，因認被告另涉犯刑法第320 條第1 項之竊盜罪。訊據
      被告堅決否認上開竊車犯行，辯稱：伊友人丙○○曾駕駛
      0303-K Y號自用小客車從苗栗市載伊到尖山找朋友，可能
      因此留下指紋，另4027-HL 號自用小客車係伊於94年12月
      15日晚上8 時許在台6 線鶴岡口萊爾富超商前向友人庚○○所借得等語。按認定不利於被告之事實，須依積極證據
      ，苟積極證據不足為不利於被告事實之認定時，即應為有
      利於被告之認定，更不必有何有利之證據；被告之抗辯或
      反證縱屬虛偽，仍不能以此資為積極證據應予採信之理由
      （最高法院30年上字第816 、482 號判例意旨參照）。經
      查：就4027 -HL號自用小客車部分，雖證人庚○○於審理
      中到庭作證時否認曾借車給被告，不足以支持被告之辯詞
      ，惟警方查獲本案已在該車失竊3 天後，查獲地點亦與失
      竊地點相去甚遠，則被告使用該車與竊案發生實不具時間
      、空間上之密接性，警方復未發現任何被告破壞車鎖、車
      門或取走音響、柺杖鎖等足以推斷被告行竊過程之明確事
      證，在此情況下，該車係遭他人所竊，由被告輾轉借得之
      可能性自難排除，縱被告所辯借車之人為庚○○乙節屬虛
      偽，仍無從使本院形成確信被告竊取該車之心證；就
      0303-KY 號自用小客車部分，證人丙○○已到庭證稱印象
      中有駕駛該輛白色喜美轎車搭載被告自苗栗市到尖山訪友
      之事，而警方在該車內採得被告之指紋2 枚，依證人即負
      責採證之苗栗縣警察局鑑識課警務員楊淇濱於審理中所證
      可知，分別係採自在車內發現之袖珍型手電筒包裝盒、礦
      泉水瓶及煙灰缸，該3 樣物品均非置於駕駛座，其中礦泉
      水瓶更係夾在副駕駛座座椅與手煞車之間（本院卷第356
      、409 、410 頁），由此觀之，確有可能係車內乘客所使
      用之物，而本件警方採得特徵點不足、無法比對之指紋眾
      多，自不能以鑑驗後未發現丙○○之指紋，即排除丙○○
      曾駕駛該車之可能性，則被告有關丙○○駕駛該車附載伊
      之辯詞，亦非不能採信。揆諸前開判例意旨，被告此部分
      竊盜犯行，均屬不能證明，自無法與經本院論罪科刑之部
      分發生連續犯之裁判上一罪關係，本院不得併予審判，均
      應退回原承辦檢察官另為適當之處理，併此敘明。
四、適用之法律：
    (一)刑事訴訟法第299條第1項前段。
    (二)刑法第2條第1項前段、第321條第1項第3款、第4款。
    (三)舊刑法第28條、第56條、第47條、第38條第1項第2款。
本案經檢察官石東超到庭執行職務。
中    華    民    國    95    年    7     月    25    日
                  刑事第一庭    審判長法  官  劉興浪
                                      法  官  蔡志宏
                                      法  官  羅貞元
以上正本證明與原本無異。
如不服本判決，應於判決送達後10日內向本院提出上訴狀（應抄
附繕本）。告訴人或被害人如對於本判決不服者，應具備理由請
求檢察官上訴，其上訴期間之計算係以檢察官收受判決正本之日
期為準。
                                      書記官  劉秋雯
中    華    民    國    95    年    7     月    27    日
附錄本判決論罪科刑法條：
中華民國刑法第321條
犯竊盜罪而有左列情形之一者，處 6 月以上、 5 年以下有期徒
刑：
一  於夜間侵入住宅或有人居住之建築物、船艦或隱匿其內而犯
    之者。
二  毀越門扇、牆垣或其他安全設備而犯之者。
三  攜帶兇器而犯之者。
四  結夥三人以上而犯之者。
五  乘火災、水災或其他災害之際而犯之者。
六  在車站或埠頭而犯之者。
前項之未遂犯罰之。
附表：
┌───────┬──────────┬──────────┬───────┐
│比較法條      │舊刑法              │新刑法              │比較結果      │
│              │                    │                    │              │
├───────┼──────────┼──────────┼───────┤
│刑法第28條    │2人以上共同實施犯罪 │2人以上共同實行犯罪 │僅「實施」修正│
│              │之行為者，皆為正犯  │之行為者，皆為正犯  │為「實行」，不│
│              │                    │                    │生有利或不利於│
│              │                    │                    │被告之情形    │
├───────┼──────────┼──────────┼───────┤
│刑法第56條    │被告連續多次竊盜行為│刪除連續犯之規定，被│從舊刑法較有利│
│              │，犯同一之罪名，以1 │告連續多次竊盜行為，│於被告        │
│              │罪論，但得加重其刑至│應予分論併罰        │              │
│              │2分之1              │                    │              │
├───────┼──────────┼──────────┼───────┤
│刑法第47條    │5年以內再犯有期徒刑 │5年以內故意再犯有期 │被告之行為，依│
│              │以上之罪者，為累犯，│徒刑以上之罪者，為累│新舊法均構成累│
│              │加重本刑至2分之1    │犯，加重本刑至2分之1│犯，不生有利或│
│              │                    │                    │不利於被告之情│
│              │                    │                    │形            │
├───────┴──────────┴──────────┴───────┤
│綜合比較結果：                                                            │
│從舊刑法較有利於被告，本案應一體適用舊刑法。                              │
└─────────────────────────────────────┘


司法院資訊處製作；財團法人民間司法改革基金會備份。
